קטלוג של O.62 - אוסף בורוויץ - עדויות שניגבו בידי הוועדה ההיסטורית היהודית בפולין,1945- 1947 O.62
O.62 - אוסף בורוויץ - עדויות שניגבו בידי הוועדה ההיסטורית היהודית בפולין,1945- 1947
- עדותו של Blinder Jozef יליד 1923 Brzesc פולין על קורותיו ב-Kobryn, ב-Brzesc ובשורות הפרטיזנים, date empty; מקור; O.62/461
  עדותו של Jozef Blinder יליד 1923 Brzesc פולין על קורותיו ב-Kobryn, ב-Brzesc ובשורות הפרטיזנים כיבוש Kobryn בידי הצבא הגרמני ב-23 ביוני 1941; שריפת הרובע היהודי עם הכיבוש; אקציות ביולי [1941]; רצח גברים יהודים מ-Kobryn ומ-Bialowieza בירי בכפר סמוך; הקמת גטו בספטמבר 1941; חלוקת הגטו לשני גטאות; העברת עובדים מקצועיים לגטו אחד; העברת עובדים בלתי מקצועיים לגטו השני; אקציה; רצח מחצית מיהודי Kobryn ליד Bereza Kartuska ב-25 ביולי 1942; תחילת פעילות ועד המחתרת היהודית בארגון הגנה עצמית ויחידת פרטיזנים; חלוקת הוועד לתאים; הברחת חלקי נשק ותחמושת ממפעלים גרמניים לבית מלאכה מחתרתי; מעבר כשלושים יהודים ליער; פעילותם בשורות הפרטיזנים ובכלל זה תקיפת תחנות משטרה אוקראיניות ושריפת מצבורי חיטה של גרמנים; לא ידוע מה עלה בגורל היהודים; נסיעת Blinder עם האם ל-Brzesc; יצירת קשר עם הוועד המקומי של המחתרת היהודית ב-Brzesc; שיתוף פעולה בין ועד הקהילה ב-Brzesc ובין המחתרת ובכלל זה סיוע ללוחמים ביערות; ניסיון מרד בעת האקציה ב-15 באוקטובר; כישלון ניסיון המרד; במסתור מתחת לרצפה במשך תשעה ימים; הצטרפות לשורות הפרטיזנים ביערות.
- עדות של Michal Moldauer, יליד 1932 Stryj, פולין על קורותיו כילד וקורות הוריו ב-Lwow בצד הארי, במחנה Janowska, ב-Plaszow וב-Auschwitz, Dzieci; date empty; התיק נוצר על ידי Zydowska Komisja Historyczna; 2 עדות מכונת כתיבה; O.62/462
  ילדים יהודים; ילדים יהודים - מאמצי השרדות; הפרדה בין הורים לילדים; הצד הארי; עזרה והצלה; עזרה ליהודים - פולין; גירוש לאושוויץ; מחנות עבודה; פרידה; הסתתרות אצל פולנים; מצילים ומסייעים בהצלה; עזרה ליהודים; מות קרובי משפחה ומכרים; גירוש למחנות; גירוש מגטאות; הישרדות; אקציות; Stryj,Stryj,Stanislawow,Poland; Lwow,Lwow,Lwow,Poland; Lwow,Piaski,גבעה,אתר רצח,Poland; Janowska,מחנה; Plaszow,מחנה; Auschwitz,מחנה,Poland; Bergen Belsen,מחנה,Germany; גירוש למחנה מוות; אקציה נגד אנשי העולם התחתון בגטו Wilno
  עדות של Michal Moldauer, יליד 1932 Stryj, פולין על קורותיו כילד וקורות הוריו ב-Lwow בצד הארי, במחנה Janowska, ב-Plaszow וב-Auschwitz בריחה מ-Stryj ל-Lwow לאחר הכיבוש הגרמני; מסתור אצל דודה בעלת אזרחות זרה; אקציה ב-17 ביולי 1943 וגירוש עם ההורים למחנה Janowska; מות האב באקציה: רצח המוני של גברים יהודים בירי ב-Piaski; בריחה עם האם לצד הארי של Lwow וחיים במסתור אצל פולניה; הגעת אנשי הגסטפו לדירה ורצח הפולניה המסתירה ב-8 באפריל 1944; גירוש עם האם למחנה Janowska; גירוש ל-Plaszow ב-18 ביולי 1944; משם ל-Auschwitz לאחר חודש וחצי; הפרדה מהאם; ניסיון ליצור קשר עם האם, במהלכו נורה בראשו והוכה קשות בידי גרמני; אשפוז בבית-חולים במשך 4 חודשים עד סוף חודש ינואר 1945; שחרור בידי הצבא האדום; ציפייה לפגישה עם האם ששרדה ושוחררה במחנה Bergen Belsen.
- עדות של Adam Wasserstein על קורותיו בגירוש ל-Majdanek ובמחנה Skarzysko Kamienna כרופא וכעובד כפיה, Skarzysko Kamienna; date empty; התיק נוצר על ידי Zydowska Komisja Historyczna; 6 עדות מכונת כתיבה; O.62/464
  טרנספורטים; מחנות - יחסים בין אסירים; עבודה; אקציות; יחס המפקדים במחנה; הוצאות להורג; מחנות עבודה; רופאים יהודים בתנועה הפרטיזנית באוקראינה בשנות מלחמת העולם השניה.; תלייה; טיפוס הבהרות; סלקציה; Warszawa,גטו; Majdanek,מחנה,Poland; Skarzysko Kamienna,מחנה; Skarzysko Kamienna,אתר רצח; Plaszow,מחנה
  עדות של Adam Wasserstein על קורותיו בגירוש ל-Majdanek ובמחנה Skarzysko Kamienna כרופא וכעובד כפיה גירוש עם מורדים מגטו Warszawa למחנה Majdanek; העברה למחנה Skarzysko Kamienna; שיטות להמתת אסירים תוך כדי עבודה על מנת לפנות מקום לכוח עבודה חדש שהגיע במשלוחים מ-Majdanek ומ-Plaszow; ניסיונות, לרוב כושלים, לסייע לאסירים במסגרת עבודתו כרופא; סלקציות שבועיות ושליחת החולים והחלשים ביותר למוות; רצח המוני של אסירים עם הגעת משלוח גדול מ-Plaszow ב-16 בנובמבר 1943; התפרצות מגיפת טיפוס הבהרות בגין היעדר תנאים סניטריים בסיסיים; זיוף אבחנות בידי הרופאים במחנה במטרה להציל חולים ממוות ודאי; מציאת תינוק שהושלך עם הולדתו לארגז עם גוויות והרעבתו למוות במשך כמה ימים בהוראת הגרמנים; הפסקת עבודתו כרופא והעברה לעבודה במפעל כעונש על תגובה חצופה לנאום של מפקד המחנה; המתה המונית תוך פציעות קשות של אסירים בעבודה במפעל; הוצאה פומבית להורג בתלייה של 4 אסירים בחודש אפריל 1944 וסירובם של אסירים שאולצו להשתתף במעשה לקבל מנת לחם נוספת וסיגריות; עריכת רשימה של 500 אסירים בידי מפקד המחנה ב-24 ביולי 1944, והסתתרותם ביום שלמחרת; עריכת סלקציה בעקבות זאת, ובחירת גברים ונשים על מנת להשלים את המכסה הדרושה להמתה.
- עדות של Maurycy Bauer, יליד 1903 Boryslaw, פולין על קורותיו ב-Boryslaw תחת הכיבוש הגרמני ובמחנות Auschwitz, Swietochlowice ו-Mauthausen, date empty; התיק נוצר על ידי Zydowska Komisja Historyczna; 3 עדות מכונת כתיבה; O.62/465
  פוגרום / פרעות; רצח יהודים - מעורבות התושבים המקומיים; אקציות; גירוש מגטאות; משתפי פעולה יהודים; בריחה ליערות; מחנות מוות; מחנות עבודה; רצח יהודים; גירוש למחנות; מסתור; הלשנה; בריחה מגירוש; מחנות מעבר; Boryslaw,Drohobycz,Lwow,Poland; Boryslaw,אתר רצח; Boryslaw,גטו; Auschwitz,מחנה,Poland; Swietochlowice,מחנה; Mauthausen,מחנה,Austria; Gusen,מחנה,Austria; גירוש למחנה מוות; גירושים ל-Auschwitz
  עדות של Maurycy Bauer, יליד 1903 Boryslaw, פולין על קורותיו ב-Boryslaw תחת הכיבוש הגרמני ובמחנות Auschwitz, Swietochlowice ו-Mauthausen הכיבוש הגרמני של Boryslaw ב-30 ביוני 1941; פוגרום ביהודים בידי אוקראינים ביוזמת הגרמנים ב-4-3 ביולי, פציעה קשה בראש ואבדן כל השיניים במהלכו; אבדן היכולת לעבוד למשך כמה חודשים בגין הפציעה; גיוס לעבודה בתעשיית הנפט כמנהל חשבונות בחודש פברואר 1942; אקציות ב-Boryslaw מנובמבר 1941 ועד אפריל 1944; Bernard Eisenstein, יהודי ששיתף פעולה עם הגסטפו בגילוי מקומות מסתור של יהודים ובתעמולה שקרית על יעד הגירושים; בריחה עם המשפחה ליער ב-14 באפריל 1944 ולכידתם בעקבות הלשנה של Eisenstein; גירוש כל בני המשפחה, אשתו עם ילדם, שני אחיו וגיסתו, דודים ובני דודים, למחנה Plaszow ב-21 ביוני 1944; גירוש ל-Auschwitz ב-22 ביולי 1944; משם, לאחר 10 ימים, לעבודה במפעל לייצור תותחים נגד מטוסים ב-Swietochlowice; פינוי המחנה ל-Mauthausen בינואר 1945 והעברת האסירים לתת מחנה Gusen; התנאים ב-Gusen; תמותה המונית; העברה חזרה ל-Mauthausen באפריל 1945; שחרור.
- עדות של Jozef Spektor, יליד 1910 Krakow, פולין על קורותיו במחנות Gross Rosen ו-Dachau, 1945-1947; התיק נוצר על ידי Zydowska Komisja Historyczna; 3 עדות מכונת כתיבה; O.62/466
  אסירים יהודים; טרנספורטים; מחנות ריכוז; Krakow,Krakow,Krakow,Poland; Buchenwald,מחנה; Gross Rosen,מחנה,Germany; Dachau,מחנה,Germany
  עדות של Jozef Spektor, יליד 1910 Krakow, פולין על קורותיו במחנות Gross Rosen ו-Dachau גירוש מ-Buchenwald ל-Gross Rosen בפברואר 1942; ריצה בכתונות דקות 3 ק"מ למחנה; עבודות פרך במחצבות אבן; לבוש האסירים בתחתונים וכתונות דקות בקור; רעב; מסדרים שארכו שעות בשלג תוך מכות והתעללות; השרדות של פחות מ-900 אסירים מתוך 2,400 שהגיעו למחנה כעבור שבועיים; השרדות 8 מתוך הטרנספורט של העד שמנה 202 איש; רצח שיטתי של אסירים מטרנספורטים נוספים באמצעות עבודה, הרעבה, מכות וקור; גירוש ל-Dachau עם גוויות של אסירים כחלק ממכסה מספרית; מות 70 אסירים במהלך 3 ימי נסיעה; כניסה למחנה ובכללה מקלחת שארכה לילה שלם, במהלכו נספו 30 אסירים נוספים; הובלת הנותרים לצריפים.
- עדות של Aleksander Appel, יליד 1925 Zloczow, פולין על צעדת המוות מ-Auschwitz בקטע שבין Gleiwitz ו-Buchenwald, Wieczor na trasie Gliwice-Buchenwald; 1945-1945; התיק נוצר על ידי Zydowska Komisja Historyczna; 3 עדות מכונת כתיבה; O.62/467
  צעדות מוות מ-Auschwitz ו-Birkenau; רצח אסירים; Zloczow,Zloczow,Tarnopol,Poland; Auschwitz,מחנה,Poland; Gleiwitz,מחנה; Buchenwald,מחנה
  עדות של Aleksander Appel, יליד 1925 Zloczow, פולין על צעדת המוות מ-Auschwitz בקטע שבין Gleiwitz ו-Buchenwald צעדת המוות מ-Auschwitz ליעד לא ידוע; השרדות של 600 איש מתוך 1,500 לאחר צעידה של 15 ימים; שלושת הימים האחרונים ללא אוכל ומים; צעדה ללא הפסקה בשלג; מכות בלתי פוסקות וירי בכל מי שנפל או לא עמד בקצב; נפילת חבר לפני ההגעה למחנה מעבר.
- עדות שמיעה של Leopold Blech, יליד 1906 Krompachy, צ'כוסלובקיה על אקציה ורצח המוני של יהודי Stanislawow בבורות ירי בקיץ 1941, 1945-1945; התיק נוצר על ידי Zydowska Komisja Historyczna; 6 עדות מכונת כתיבה; O.62/468
  בריחה מגטאות; בריחה מבור הריגה; אקציות; בורות ירי; בתי חולים יהודיים; הצד הארי; קברים המוניים; בריחה לצד הארי; רציחות המוניות; בתי קברות יהודים; הסתתרות; Krompachy,Spis,Slovakia,Czechoslovakia; Jaslo,Jaslo,Krakow,Poland; Przemysl,Przemysl,Lwow,Poland; Stanislawow,בית קברות יהודי,אתר רצח,Poland; Krosno,Krosno,Lwow,Poland
  עדות שמיעה של Leopold Blech, יליד 1906 Krompachy, צ'כוסלובקיה על אקציה ורצח המוני של יהודי Stanislawow בבורות ירי בקיץ 1941 מגורים ב-Jaslo עד פרוץ המלחמה; בריחה עם האשה והילדים ל-Przemysl עם התקרבות הצבא הגרמני; מעבר בגפו ל-Stanislawow; הכיבוש ההונגרי של Stanislawow ב-10 ביוני 1941; נסיגת ההונגרים והכיבוש הגרמני; חשש לצאת לעבודה כטכנאי שיניים מפאת חטיפות ופגיעות ביהודים ברחוב; הגעת יהודי לביתו וסיפורו על רצח המוני של יהודים ממנו הצליח להינצל: ריכוז כ-15,000 יהודי העיר בכיכר; הוצאת אנשים מדירותיהם ולכידת אנשים ברחוב תוך מכות וירי באקציה; הובלתם לבית הקברות היהודי; ירי באנשים לתוך בורות שהוכנו מראש; השתתפות פעילה של מפקד הגסטפו Krueger ברצח, וצפיה של אשתו בנעשה; פקודה לסיום הירי לפנות ערב ומתן אישור לכ-2,000 יהודים שנותרו חיים להתפזר לבתיהם (בהם היהודי שהגיע לדירתו של Blech); עבודתו של Blech בבית החולים היהודי בסיוע בניתוחי לסתות של פצועים, שחלקם הצליחו לזחול מתוך קבר ההמונים; נסיעה ללא תעודות ל-Jaslo כדי להצטרף למשפחתו; חיים במסתור ב-Jaslo וב-Krosno. [עדות קטועה]
- עדות של Henryk Bursztyn, יליד 1903 Warszawa, פולין על רצח בני משפחתו בידי אנשי AK בזמן המרד בעיר Warszawa, date empty; התיק נוצר על ידי Zydowska Komisja Historyczna; 1 עדות מכונת כתיבה; O.62/469
  הסתתרות; בונקר; רצח יהודים - מעורבות התושבים המקומיים; יחס ליהודים - פולין ואוכלוסייה פולנית; מחתרת כללית; Warszawa,Warszawa,Warszawa,Poland; Warszawa,גטו; Flossenburg,מחנה; Dachau,מחנה,Germany; AK - Armia Krajowa; מרד Warszawa הפולני, 1944
  עדות של Henryk Bursztyn, יליד 1903 Warszawa, פולין על רצח בני משפחתו בידי אנשי AK בזמן המרד בעיר Warszawa חיי המשפחה במסתור בבונקר למשך מספר שבועות לפני המרד בעיר Warszawa; כניסה של אנשי יחידת Chrobry של AK לבונקר בשבוע השלישי או הרביעי אחרי פרוץ המרד, רצח הגברים היהודים מחוץ לבונקר ביריות; רצח הנשים בתוך הבונקר לאחר מכן; מידע על הרצח מפיו של Abram Bursztyn ששרד במחבוא בזמן הרצח; הוצאת הגופות לאחר השחרור וקבורתם בבית הקברות היהודי ב-Warszawa; רצח אנשים נוספים שהסתתרו בבונקר, שזהותם אינה ידועה. שמות הנרצחים: Ignacy Bursztyn (מנהל מפעל Philipps ב-Lodz), אשתו Estera לבית Knaster ובתם Noemi בת ה-11; אחותו Cesia (Bursztyn ) Ackerman ובתה Estera; תמצית קורותיו של Henryk Bursztyn בזמן המלחמה [הערת המראיין]: חיים בגטו Warszawa; חיים בצד הארי עם תעודות מזוייפות; לאחר המרד בעיר Warszawa - חיים במחנות Flossenburg ו-Dachau בזהות ארית בדויה.
- עדות של Dawid Kohane, יליד 1917 Rzepiennik, פולין על גורל יהודי Rzepiennik תחת הכיבוש הגרמני, date empty; התיק נוצר על ידי Zydowska Komisja Historyczna; 3 עדות מכונת כתיבה; O.62/47
  שוד רכוש יהודי; שוחד; יחס האוכלוסיה המקומית; כמרים; בורות ירי; רצח ילדים; יחס ליהודים; אכזריות; רציחות מגורשים; מחנות עבודה; יחס האוכלוסייה - פולנים; רציחות המוניות; קברים המוניים; יחס כמורה ליהודים; גטו; Lwow Area,Lwow,Lwow,Poland; Rzepiennik,Gorlice,Krakow,Poland; Bobowa,Grybow,Krakow,Poland; Prokocim,מחנה,Poland; Gestapo - Geheime Staatspolizei; משטרה פולנית
  עדות של Dawid Kohane, יליד 1917 Rzepiennik, פולין על גורל יהודי Rzepiennik תחת הכיבוש הגרמני שירות צבאי בזמן פרוץ המלחמה; לקיחה בשבי סמוך ל-Lwow; בריחה לביתו ב-Rzepiennik ב-22 בספטמבר 1939; הוראה גרמנית למסור את כל הפרוות שבבעלות יהודית בדצמבר 1941; ביקורים של אנשי הגסטפו, לקיחת מזון ואלכוהול כשוחד; גירוש גברים צעירים למחנה ליד Sanok; דרישות תכופות של גרמנים שהגיעו למקום לאספקת וודקה ושתייה בצוותא עם הכומר המקומי בשם Krzemien; דרישה לתשלום קונטריבוציה בסך 25,000 זלוטי ושוד הרכוש היהודי, בכללו רהיטים ובגדים, שיצאו את הישוב בעשר משאיות ביולי 1942; סלקציה וגירוש 45 גברים בני 18 עד 35 לעבודות ב-Bobowa; בחירת מקום לקבר המוני עבור היהודים בשיתוף ראש העיירה ומפקד המשטרה הפולנית באוגוסט 1942; ריכוז כל יהודי Rzepiennik והובלתם תוך הכאה ליער; רצח בירי והטלת הירויים לתוך הבור, חלקם - בעודם חיים; רצח ילדים תוך ריסוקם על עצים ו/או קריעתם בידי גרמנים שתויים; הזמנת אנשי הגסטפו לארוחת צהריים בידי הכומר הפולני לאחר ירי שנמשך מ-10:00 ועד 15:00; גורלם של Abel Kahane, שצפה ברצח על פי הבור, אחותו, בעלה וילדיהם; בריחה של חמישה מיהודי Rzepiennik ממחנה ליד Prokocim והסתתרותם ביערות ובכפרים; לכידתם של Oliwe Samuel ו-Schiff Michael, שהסתתרו בכפר סמוך, והוצאתם להורג.
- עדות של Itel Neugewirz, ילידת 1905 Krakow, פולין על התארגנות ופעילות קבוצת המחתרת היהודית בגטו Krakow ועל מעצר עם חברי המחתרת, 1945-1947; התיק נוצר על ידי Zydowska Komisja Historyczna; 2 עדות מכונת כתיבה; O.62/470
  מחתרת יהודית - פולין; הוצאות להורג; שוטרים יהודים; מעצרים; Krakow,Krakow,Krakow,Poland; Krakow,גטו
  עדות של Itel Neugewirz, ילידת 1905 Krakow, פולין על התארגנות ופעילות קבוצת המחתרת היהודית בגטו Krakow ועל מעצר עם חברי המחתרת התארגנות הצעירים היהודים בגטו Krakow בשנת 1942: הכנת תעודות מזויפות לצורך קשר עם הצד הארי; מעצר עם בני משפחה רבים של אנשי המחתרת כבני ערובה; הערכה כלפי התנהגותן של רעיותיהם של Liebeskind ו-Kirschbaum בכלא; פעולות הלוחמים היהודים בגטו ומחוצה לו, מעצרים והוצאות להורג של רבים מהם. שמות אנשי המחתרת שנעצרו והוצאו להורג המופיעים בעדות: Kirschbaum; Sala Warszawska ובעלה; Gelbwachs שהתגייס למשטרה היהודית כדי לספק מידע לחבריו בקבוצה על צעדי המשטרה היהודית; בעלה של העדה, שעסק בצד הארגוני והיה בקשר עם הצד הארי; Hesiu Bauminger, שאיפשר את בריחתם של חבריו במעצר פתע, אך נהרג בקרב יריות עם השוטרים.
- עדות של Meilech Zellner על קורות יהודי Wieliczka, ועל חיים במסתור אצל פולנים בסביבות Bochnia וב-Krakow במשך שנתיים וחצי, Wieliczka; 15/09/1945-15/09/1945; התיק נוצר על ידי Zydowska Komisja Historyczna; 26 עדות מכונת כתיבה; O.62/471
  גטו; בתי מלאכה; תעודות אריות; שוחד; הלשנה; פולנים; יחס יהודים לפליטים יהודים; שוטרים יהודים; אקציות; גירושים - פעילות למניעתם; גירוש מגטאות; מחנות עבודה; תעודות עבודה; יודנרט; גירוש ברכבות; גירושים; גירוש למחנות; יחס האוכלוסייה - פולנים; רצח יהודים - מעורבות התושבים המקומיים; רציחות המוניות; סחיטה; Wieliczka,Krakow,Krakow,Poland; Wieliczka,גטו; Wieliczka,מחנה; Krakow,Krakow,Krakow,Poland; Krakow,גטו; Bochnia,גטו; Bochnia,אתר רצח; Niepolomice,Bochnia,Krakow,Poland; Gdow,Myslenice,Krakow,Poland; Dobczyce,Myslenice,Krakow,Poland; Limanowa,Limanowa,Krakow,Poland; Plaszow,מחנה; משטרה פולנית
  עדות של Meilech Zellner על קורות יהודי Wieliczka, ועל חיים במסתור אצל פולנים בסביבות Bochnia וב-Krakow במשך שנתיים וחצי בריחת מרבית הגברים היהודים מ-Wieliczka מיד עם פרוץ המלחמה; רצח הגברים היהודים שנמצאו בבתיהם ב-Wieliczka וב-Limanowa בידי אנשי הגסטפו ב-8 בספטמבר 1939; הקמת יודנרט שהורכב בעיקר מנשים, ופעילותו במשך שנתיים; חילופי ראש העיר Frenzel ב-Resig, שהציג מעטה של ידידות וכוונות טובות כלפי היהודים תוך קבלת שוחד; הקמת בתי מלאכה ["Staedtische Werkstaette"] עבור הוורמכט בדומה לאלה שפעלו ב-Bochnia בהשתתפותו של Resig; ניסיונותיהם של רוב תושבי Wieliczka היהודים להשיג עבודה בבתי המלאכה כ"תעודת ביטוח" מפני גירוש; הגעת פליטים יהודים רבים ל-Wieliczka בגלל תנאי קיום נוחים יחסית; דרישת הגרמנים לתשלום קונטירבוציה בסך חצי מיליון זלוטי ב-10 ביולי 1942; הקמת בית-חולים בהוראה גרמנית מ-18 באוגוסט 1942; הגעה של כ-4,000 פליטים יהודים מגורשי Niepolomice, Dobczyce ו-Gdow ב-20 באוגוסט 1942; קושי ארגוני של היודנרט והוראה להתארגנות עצמאית בסדרי המגורים; ידיעות על חיסול הגטו ורצח המוני של יהודים ב-Bochnia; תחילת האקציה ב-Wieliczka ב-26 באוגוסט 1942; פקודת מעבר לכל יהודי הפריפריה להתכנס במרכז; העברת עובדים נדרשים ובעלי תעודות שנקנו בכסף רב למחנות ומפעלים בסביבה; לקיחת צעירים לעבודות במחנה Plaszow; צו התייצבות בתחנת הרכבת לכל יהודי Wieliczka בשעה 5 בבוקר למחרת עם אוכל ל-3 ימים; הכנת מחבוא ושהות במסתור עם האשה בזמן האקציה; בריחה בסיוע משרתת פולניה כעבור 4 ימים ברגל ל-Krakow עם תעודות אריות מזויפות; מסתור עם האשה אצל איכר פולני בנפת Bochnia במשך 11 חודשים תוך קבלת מידע מדי יום מפי שכנים על רצח יהודים בסביבה בשיתוף מלא של האוכלוסיה המקומית; שהות בדירה של פולני ב-Krakow עם עשרה יהודים נוספים במשך 13 חודשים.
- עדות של Meilech Zellner על היודנרטים ב-Wieliczka ובתי המלאכה ב-Bochnia וב-Wieliczka, 10/11/1945-10/11/1945; התיק נוצר על ידי Zydowska Komisja Historyczna; 8 מכתב עדות מכונת כתיבה; O.62/172B
  גטו; יודנרט; עבודה; גירוש ברכבות; גירוש מגטאות; שוטרים יהודים; בתי מלאכה; פליטים יהודים; רופאים יהודים בתנועה הפרטיזנית באוקראינה בשנות מלחמת העולם השניה.; Wieliczka,Krakow,Krakow,Poland; Wieliczka,גטו; Wieliczka,מחנה; Bochnia,גטו; Krakow,גטו; גירוש למחנה מוות
  עדות של Meilech Zellner על היודנרטים ב-Wieliczka ובתי המלאכה ב-Bochnia וב-Wieliczka רשימת שמות של חברי היודנרט ב-Wieliczka מספטמבר 1939; פעילות היודנרט בהעברת קונטריבוציות שדרשו הגרמנים וכוח עבודה שנדרש ממדור העבודה [Arbeitsamt]; הגעת יהודים מ-Krakow בקיץ 1941; רשימת שמות של חברי היודנרט השני שהוקם בחורף 1942; רשימת השוטרים היהודים ב-Wieliczka; בתי המלאכה ב-Bochnia וב-Wieliczka שפעלו ביוזמה של היודנרט ושל ראש העיר Resig; העברת הבעלות על בתי המלאכה לידיים פולניות באוגוסט 1942; גירוש הרופאים היהודים ל-Belzec; רשימת שמות של יהודים מ-Wieliczka שנספו במלחמה.
- עדות של Samuel Weiler, יליד 1914 Wien, אוסטריה על קורותיו וקורות יהודי Brody מיוני 1941 עד דצמבר 1942, date empty; התיק נוצר על ידי Zydowska Komisja Historyczna; 20 עדות מכונת כתיבה; O.62/473
  גטואיזציה; גטו; הוצאות להורג; אוקראינים; הסתתרות מגרוש; יודנרט; שוטרים יהודים; גירוש ברכבות; גירוש למחנות; גירוש מגטאות; טיפוס; אקציות; רציחות המוניות; שוטרים אוקראינים; גירוש גברים יהודים; רעב; תמותה המונית; בריחה ממחנות עבודה; Brody Area,יער,אתר רצח,Poland; Brody,Brody,Tarnopol,Poland; Brody,גטו; Leszniow,Brody,Tarnopol,Poland; Radziwillow,<>,<>,Poland; Gestapo - Geheime Staatspolizei; גירוש למחנה מוות
  עדות של Samuel Weiler, יליד 1914 Wien, אוסטריה על קורותיו וקורות יהודי Brody מיוני 1941 עד דצמבר 1942 הפצצת Brody מן האוויר בידי מטוסים גרמניים ב-22 ביוני 1941; רכישות מזון קדחתניות של התושבים עם ההודעה על פרוץ מלחמת גרמניה-ברית המועצות; גיוס לצבא האדום וחזרה הביתה לאחר מספר ימי לחימה וכיבוש ערי האזור בידי הגרמנים; שלטון הגסטפו ב-Brody ושוד הרכוש היהודי; אקציה נגד אנשי האינטליגנציה היהודית והוצאה להורג של 250 יהודים ביערות Leszniow; הטלת קונטריבוציות על הקהילה באמצעות היודנרט; עבודות כפייה; קשיי קיום; רישום 7,500 יהודים במיפקד אוכלוסין מטעם הגרמנים ופקודה לחובת עבודה מגיל 14 ועד גיל 60 לגברים ו-55 לנשים; תקופת שלטונו של Fretz Labdrat Weiss; התעללות שיטתית ביהודי העיר; איסור על גידול זקנים ועל ציון חגים; חטיפה לעבודה במכרות פחם במרחק כ-50 קמ' מ-Brody באוקטובר 1941; בריחה הביתה כעבור יומיים; אקציה בסוף דצמבר 1941, ובכללה חטיפת נערים וגברים צעירים יהודים בידי שוטרים אוקראינים למחנות עבודה באזור; תנאי הקיום במחנות העבודה; תמותה המונית מרעב, מחלות ומגיפת הטיפוס במהלך שנת 1942; כניסת יחידות ס"ס ושוטרים אוקראינים למחנות ב-19 בספטמבר 1942; רצח חולים, הוצאת קשישים וילדים מבית היתומים עם הסגל וגירוש כ-2,500 מיהודי העיר ליעד לא ידוע; הגעת פליטים יהודים מ-Radziwillow, שם לא נותרו כמעט יהודים; אקציה נוספת ב-1 בנובמבר 1942, לכידה וגירוש של 2,500 יהודים נוספים, בהם חברי היודנרט והשוטרים היהודים; שהות במסתור עם בני המשפחה בזמן האקציה; הכרזה על הקמת גטו מוקף בגדר תיל על שטח כמה רחובות צפופים ב-1 בדצמבר 1942; גירוש יהודים מן הסביבה לגטו; צפיפות, העדר תנאים סניטריים בסיסיים, רעב ומגיפת הטיפוס; ניסיונות להברחת מזון תוך סיכון חיים.
- עדות של Elsa Katz, ילידת 1905 Lwow, פולין על קורותיה וקורות משפחתה ב-Lwow, Papiery aryjskie; date empty; התיק נוצר על ידי Zydowska Komisja Historyczna; 3 עדות מכונת כתיבה; O.62/474
  אקציות; רצח אנשי אינטליגנציה; שוד רכוש יהודי; אוקראינים; יחסי יהודים-נוצרים; הסתתרות; זהות בדוייה; ניירות אריים; מות קרובי משפחה ומכרים; רציחות המוניות; יחס ליהודים - אוכלוסייה אוקראינית; הסתתרות אצל פולנים; תעודות אריות; הצד הארי; Lwow,Lwow,Lwow,Poland; Lwow,עיר,אתר רצח,Poland
  עדות של Elsa Katz, ילידת 1905 Lwow, פולין על קורותיה וקורות משפחתה ב-Lwow רצח שני הדודים, אחיה של האם, באקציה נגד האינטליגנציה היהודית ב-Lwow ב-25 בנובמבר 1941; רצח האח בביתם בידי שוטר אוקראיני; לקיחת האם והדודה באקציה באוגוסט 1942; הסתתרות בעליית הגג ואצל שכנה בזמן החיפושים עד קבלת תעודת לידה פולנית מזוייפת.
- עדות של Luba Schoenbaum, ילידת 1923 Lwow, פולין על קורותיה בגטו Lwow, בצד הארי בזהות בדויה ב-Krakow ובחקירה בכלא ב-Krakow, Lwow. Aryjskie papiery; 11/09/1946-11/09/1946; התיק נוצר על ידי Zydowska Komisja Historyczna; עדות מכונת כתיבה; O.62/475
  הצד הארי; זהות בדוייה; הלשנה; עזרה ליהודים - פולין; יחס האוכלוסיה המקומית; משתפי פעולה - פולין; חקירות; מות קרובי משפחה ומכרים; הצלה ע"י פולנים; גטו; סחיטה; פולנים; יחס האוכלוסייה - פולנים; משתפי פעולה פולנים; מעצרים; חקירה משטרתית; ידיעות על רצח קרובים ומכרים; Lwow,גטו; Krakow,Krakow,Krakow,Poland; KRIPO - Kriminalpolizei
  עדות של Luba Schoenbaum, ילידת 1923 Lwow, פולין על קורותיה בגטו Lwow, בצד הארי בזהות בדויה ב-Krakow ובחקירה בכלא ב-Krakow מעבר עם ההורים ואחיה לגטו Lwow בנובמבר 1941; נסיעה ל-Krakow עם תעודות מזוייפות על שם Maczka Wanda שקיבלה מידי מכר פולני בשם Jan Jablonski; מגורים עם הזוג Susman בצד הארי; סחיטה בידי Susman באיומי חשיפת זהותה היהודית; מעצר בידי הקריפו; נסיון להביאה להודות בזהות יהודית באמצעות נוכחות של משתפת פעולה; חקירות ובחינת ידיעותיה בעיקרי הדת הקתולית; מדידות על פי פרמטרים של השתייכות "גזעית"; משלוח התעודות לאישור עדים ב-Lwow של זהותה הפולנית; שחרור ממעצר וחיים בצד הארי עד השחרור; ידיעה על מות ההורים; הגעת האח מ-Lwow ל-Krakow בעזרתו של Jan Jablonski, שסייע לו כלכלית במשך 3 שנים בצד הארי ב-Krakow.
- עדותה של סטודנטית יהודיה ילידת 1925 Krakow פולין על אודות בדיקות רפואיות שעברה במסגרת "מחקר אנתרופולוגי" שנערך בידי הגרמנים בקרב נערות יהודיות ב-Krakow בין סתיו 1941 לאביב 1942, Badania antropologiczne; 20/06/1946-20/06/1946; התיק נוצר על ידי Zydowska Komisja Historyczna; 2 עדות מכונת כתיבה; O.62/476
  רופאים גרמנים; רופאים נאצים; מחקר רפואי; מחקר אנתרופולוגי; נשים בשואה; Krakow,גטו
  עדותה של סטודנטית יהודיה ילידת 1925 Krakow פולין על אודות בדיקות רפואיות שעברה במסגרת "מחקר אנתרופולוגי" שנערך בידי הגרמנים בקרב נערות יהודיות ב-Krakow בין סתיו 1941 לאביב 1942 קבלת צו התייצבות במשרד הבריאות הגרמני לצורך בדיקות רפואיות יחד עם קבוצה של נערות יהודיות במסגרת "מחקר אנתרופולוגי" שנערך בידי הגרמנים בקרב נערות יהודיות ב-Krakow בין סתיו 1941 לאביב 1942; בדיקה גופנית בידי רופא גרמני כולל מדידות שונות ובדיקה גניקולוגית בסתיו 1941; בדיקה נוספת באביב 1943.
- עדות של Boleslaw Stelzer, יליד 1922 Jaroslaw, פולין על קורותיו כעובד המחלקה לשירות הבניה (Baudienstabteilung) בזהות פולנית בדויה ועדותו לרציחות המוניות של יהודים במחנה Janow וב-Kamionka Strumilowa, O zbrodniach niemieckich na terenie wschodniej Malopolski; 07/08/1946-07/08/1946; התיק נוצר על ידי Zydowska Komisja Historyczna; 3 עדות מכונת כתיבה; O.62/477
  מחנות עבודה; רציחות המוניות; קבורה בחיים; זהות בדוייה; שריפת גופות; הסתתרות אצל אוקראינים; רצח יהודים; קבורה המונית; הוצאות להורג; בורות ירי; Jaroslaw,Jaroslaw,Lwow,Poland; Janow,מחנה; Rzesna Polska,Lwow,Lwow,Poland; Lesienice,Lesinitskiy,יער,אתר רצח,Poland; Kamionka Strumilowa,עיירה,אתר רצח,Poland; Sambor,Sambor,Lwow,Poland
  עדות של Boleslaw Stelzer, יליד 1922 Jaroslaw, פולין על קורותיו כעובד המחלקה לשירות הבניה (Baudienstabteilung) בזהות פולנית בדויה ועדותו לרציחות המוניות של יהודים במחנה Janow וב-Kamionka Strumilowa התעללות בזקנים, נשים וילדים יהודים שיצאו ממחנה Janow לעבודה בבניית מסילת רכבת ב-Rzesna; מכות תוך עבודה בלתי פוסקת וירי בנופלים; רצח בירי של כל האסירים עם חיסול מחנה Janow בסוף 1943; העברת הגופות ל-Lesienice ושריפתן במשך חודשיים בידי קומנדו של יהודים שהוצאו להורג עם השלמת השריפה; העברה עם יחידתו באביב 1944; צפייה ברצח יהודים מגטו Kamionka Strumilowa, שהוכרחו לכרות בורות לתוכם נורו ונקברו, בהם גם פצועים שנקברו חיים; רצח רופא יהודי ואשתו שהסתתרו ב-Sambor אצל כבאי אוקראיני, והוצאה להורג של האוקראיני ואשתו לאחר שבועיים; בריחת בתו בת השבע של הרופא, שהצליחה להסתתר והועברה בידי תושבי Sambor לבית יתומים פולני, שם שהתה בעת כתיבת העדות.
- מכתב עדות שכתב Jan Rebisz, כומר פולני מ-Miedzyrzec Podlaski, על עזרתו לנערה יהודיה במציאת מקום עבודה ומגורים תחת הכיבוש הנאצי, 03/1947-03/1947; התיק נוצר על ידי Zydowska Komisja Historyczna; 3 מכתב עדות מכונת כתיבה; O.62/478
  כמרים; עזרה ליהודים - פולין; יחס הכמורה; זהות בדוייה; מות קרובי משפחה ומכרים; ילדים ונוער; יחס האוכלוסייה - פולנים; המרת דת; הסתתרות אצל פולנים; Miedzyrzec Podlaski,Radzyn,Lublin,Poland; מות רבה האחרון של Widawa